【裁判字號】    98,台非,331
【裁判日期】    981119
【裁判案由】    詐欺
【裁判全文】
最高法院刑事判決              九十八年度台非字第三三一號
上  訴  人  最高法院檢察署檢察總長
被      告  甲○○
            乙○○
上列上訴人因被告等詐欺案件，對於台灣桃園地方法院中華民國
九十八年三月十三日第一審確定判決（九十七年度審易字第二一
四八號，起訴案號：台灣桃園地方法院檢察署九十七年度偵字第
六九七六號），認為部分違法，提起非常上訴，本院判決如下：
    主  文
原判決關於諭知「扣案之現金新台幣捌拾壹萬壹仟元沒收」部分
撤銷。
    理  由
非常上訴理由稱：「按判決不適用法則或適用不當者，為違背法
令，刑事訴訟法第三百七十八條定有明文。又刑法第三十八條第
一項第三款、第三項規定因犯罪所得之物，除有特別規定外，以
屬於犯人者為限，始得沒收；倘第三人對於該物在法律上得主張
權利者，自不在得宣告沒收之列（最高法院民國二十一年上字第
五八九號判例意旨參照）。經查本件原判決事實欄既認定被告甲
○○、乙○○『接續以附表二所示之詐騙方式，接續詐騙如附表
二所示之被害人，致附表二所示之被害人均因此陷於錯誤，分別
於附表二所示之匯款時間，將附表二所示之匯款金額，匯入附表
二所示之人頭帳戶內，而受有損失。』是扣案之現金新台幣八十
一萬一千元原屬附表二所示之被害人受詐騙之物，並非被告甲○
○、乙○○所有，揆諸前揭判例意旨說明，該現金新台幣八十一
萬一千元自不得宣告沒收。乃原判決不察，竟誤將該八十一萬一
千元諭知沒收，即有適用法則不當之違背法令。案經確定，爰依
刑事訴訟法第四百四十一條、第四百四十三條提起非常上訴，以
資糾正。」等語。
按判決不適用法則或適用不當者，為違背法令，刑事訴訟法第三
百七十八條定有明文。又刑法第三十八條第一項第三款、第三項
規定因犯罪所得之物，除有特別規定外，以屬於犯人者為限，始
得沒收；倘第三人對於該物在法律上得主張權利者，自不在得宣
告沒收之列（參本院二十一年上字第五八九號判例）。本件原判
決認定被告甲○○、乙○○受綽號「老闆」之男子指揮，共組詐
欺集團，以詐術使原判決附表二之被害人將存款匯入人頭帳戶，
由被告二人擔任「車手」，一起至自動櫃員機提領，扣除被告二
人薪資後，再轉交「老闆」等詐欺集團成員。至民國九十二年三
月十四日晚間十一時四十二分許，被告二人於桃園縣中壢市○○
路一六一號前為警攔檢盤查，於其駕駛之汽車內扣得彼等犯罪所
得現款新台幣（下同）八十一萬一千元及其他犯罪所用之物等情
。扣案現款既被告二人共同犯罪所得，即屬被害人受詐騙之物，
被害人尚得依民事法律規定請求返還，自非被告二人所有，揆諸
上揭說明，不得宣告沒收。原判決未察，竟將該款宣告沒收，有
適用法則不當之違法。案經確定，且於被告等不利，非常上訴意
旨執以指摘原判決違背法令，洵有理由，應由本院將原判決關於
諭知「扣案新台幣八十一萬一千元沒收」部分撤銷，以資救濟。
本件既將違法諭知沒收部分撤銷，已具有改判之性質，即不發生
另行判決之問題，併此敘明。
據上論結，應依刑事訴訟法第四百四十七條第一項第一款，判決
如主文。
中    華    民    國  九十八  年   十一   月   十九   日
                      最高法院刑事第十三庭
                          審判長法官  賴  忠  星
                                法官  呂  丹  玉
                                法官  吳      燦
                                法官  施  俊  堯
                                法官  蔡  名  曜
      本件正本證明與原本無異
                                      書  記  官
中    華    民    國  九十八  年   十一   月  二十五  日
                                                      V


司法院資訊處製作；財團法人民間司法改革基金會備份。
